最高法院刑事判決　　　　　　一○○年度台上字第一八五四號
上　訴　人　李冠炫
選任辯護人　鄭世脩律師
上列上訴人因違反台灣地區與大陸地區人民關係條例等罪案件，
不服台灣高等法院中華民國九十八年十月二十七日第二審判決（
九十八年度上訴字第二一一五號，起訴案號：台灣台北地方法院
檢察署九十七年度偵字第七五三八號），提起上訴，本院判決如
下：
    主  文
上訴駁回。
    理  由
一、使大陸地區人民非法進入台灣地區部分：
按刑事訴訟法第三百七十七條規定，上訴於第三審法院，非以判
決違背法令為理由，不得為之。是提起第三審上訴，應以原判決
違背法令為理由，係屬法定要件。如果上訴理由書狀並未依據卷
內訴訟資料，具體指摘原判決不適用何種法則或如何適用不當，
或所指摘原判決違法情事，顯與法律規定得為第三審上訴理由之
違法情形，不相適合時，均應認其上訴為違背法律上之程式，予
以駁回。本件原審經審理結果，認為上訴人李冠炫使大陸地區人
民韋慈愛非法進入台灣地區之犯行明確，因而撤銷第一審關於該
部分諭知上訴人無罪之判決，改判論處上訴人使大陸地區人民非
法進入台灣地區罪刑。已詳敘其調查、取捨證據之結果及憑以認
定犯罪事實之心證理由。從形式上觀察，並無違反經驗、論理法
則或其他足以影響判決結果之違法情形存在。上訴人上訴意旨略
稱：原判決僅以證人周金紅於偵查中之陳述為不利於上訴人之認
定，且未提示該證人之證言供上訴人辯護，於法有違云云。惟查
：證據之取捨及其證明力之判斷與事實之認定，俱屬事實審法院
自由判斷裁量之職權，此項自由判斷職權之行使，倘不違背客觀
存在之經驗法則及論理法則，即難任憑己意，指摘為違法，而據
為第三審上訴之適法理由。且法院憑以認定犯罪事實之證據，並
不悉以直接證據為限，即綜合各種直接、間接證據，本於推理作
用，為其認定犯罪事實之基礎，並非法所不許。原判決採納周金
紅於偵查中所證：「其係假結婚來台，在錦州街（台北市）及桃
園從事性交易，與韋慈愛一起租房子在桃園，韋慈愛沒有跟他先
生（即上訴人）住一起，其於民國九十六年十二月二十二日與韋
慈愛共乘計程車至機場欲出境，皮包內行動電話是韋慈愛的；0
000000000號行動電話是賣淫上游與其聯絡的電話」之
證詞，並綜合卷內記錄上訴人持用之0000000000號行
動電話，曾與上揭賣淫上游所使用之0000000000號行
動電話聯繫之中華電訊查詢資料；再審酌上訴人於警詢時供稱：
「因為工作關係，我回家後他（韋慈愛）是醒著的，所以沒有睡
在一起，偶而會一起睡覺」、「韋慈愛入境後二至三個月時，桃
園某分局通知我『韋慈愛站在某賓館門口』，後來被警方帶走，
並通知我去分局將韋慈愛帶回家」；於偵查中坦承其上班時，韋
慈愛去哪裡其不清楚。韋慈愛十二月離開台灣，何時離境不知道
。韋慈愛在台灣沒有工作。不清楚為何韋慈愛之通聯紀錄顯示其
半夜幾乎不在家之事實，詳加研判，認定上訴人與韋慈愛間不具
有正常之婚姻關係，其係為使韋慈愛入境台灣地區從事性交易而
以假結婚之方式辦理入境等情；復說明上訴人所辯：「伊與韋慈
愛係真結婚，伊不認識周金紅」云云，如何係卸責之詞，不可採
信等旨（見原判決第二、三頁），係合乎推理之邏輯規則，尚非
原審主觀之推測，核與經驗及論理法則並不相違背，且非僅憑周
金紅之證言，即為上訴人不利之認定，亦難認有何採證及證據上
理由矛盾之違法。又原審於九十八年十月十三日行審判程序時，
審判長確有提示周金紅之筆錄並告以該筆錄內容要旨，以供上訴
人答辯（見原審卷第三二頁反面），並無未提示之情事，上訴意
旨執此指摘，亦非依卷內訴訟資料而為之爭執，要非合法之第三
審上訴理由。依上說明，應認其關於使大陸地區人民非法進入台
灣地區部分之上訴為違背法律上之程式，予以駁回。
二、使公務員登載不實於職務上所掌之公文書部分：
按上訴得對於判決之一部為之，未聲明為一部者，視為全部上訴
，刑事訴訟法第三百四十八條第一項定有明文。本件上訴人因違
反台灣地區與大陸地區人民關係條例等罪案件，不服原審判決提
起上訴，並未聲明為一部上訴，自應視為全部上訴。又刑事訴訟
法第三百七十六條所列各罪之案件，經第二審判決者，不得上訴
於第三審法院，為該法條所明定。本件原審關於使公務員登載不
實於職務上所掌之公文書部分，係適用刑法第二百十四條論處上
訴人罪刑，核屬刑事訴訟法第三百七十六條第一款所列之罪之案
件。依上開說明，已不得上訴於第三審法院，上訴人猶對此部分
提起上訴，顯為法所不許，應併予駁回。
據上論結，應依刑事訴訟法第三百九十五條前段，判決如主文。
中    華    民    國  一○○  年    四    月  二十一  日
                      最高法院刑事第八庭
                          審判長法官  花  滿  堂  
                                法官  黃  正  興  
                                法官  洪  昌  宏  
                                法官  徐  昌  錦  
                                法官  王  聰  明  
本件正本證明與原本無異
                                      書  記  官  
中    華    民    國  一○○  年    四    月  二十五  日
                                                      v